【裁判字號】    97,訴,150
【裁判日期】    971022
【裁判案由】    違反毒品危害防制條例
【裁判全文】
臺灣屏東地方法院刑事判決               97年度訴字第150號
                                       97年度易字第964號
公  訴  人  臺灣屏東地方法院檢察署檢察官
被      告  甲○○
                    （現於臺灣屏東看守所）
上列被告因違反毒品危害防制條例案件，經檢察官提起公訴（96
年度毒偵字第2380、2429號）及追加起訴（97年度毒偵字第148
號），被告於準備程序中就被訴事實為有罪之陳述，本院合議庭
裁定改依簡式審判程序審理，判決如下：
    主  文
甲○○所犯如附表所示之罪，各處如附表主文欄所示之刑。應執
行有期徒刑壹年陸月，扣案如附表扣案物品欄所示之物，均沒收
銷燬之。
    事  實
一、甲○○前於民國89年間，因施用毒品案件，先後經2 次觀察
    、勒戒後，均認無施用毒品之傾向，經臺灣高雄少年法院以
    89年度少調字第2225、2469號為不付審理之裁定。又於90年
    間因施用毒品案件，經臺灣高雄少年法院以90年度少調字第
    849 號裁定送戒治處所施以強制戒治，因戒治成效良好，經
    該院裁定停止戒治，所餘戒治期間並付保護管束，於91年8
    月6 日保護管束期滿，未經撤銷停止戒治處分，強制戒治視
    為執行完畢。於92年間再因施用毒品案件，經臺灣臺南地方
    法院以92年度毒聲字第638 號裁定送戒治處所施以強制戒治
    ，該戒治處分嗣因毒品危害防制條例修正施行報結，同署檢
    察官並就當次犯行以92年度毒偵字第38 8號提起公訴，經該
    院以92年度南簡字第412 號判處有期徒刑4 月確定，於93年
    11月22日縮刑期滿執行完畢。又於93年間再因施用毒品案件
    ，經臺灣臺南地方法院以93年度易字第707 號判處有期徒刑
    6 月，經撤回上訴確定，並於94年8 月29日易科罰金執行完
    畢。
二、詎甲○○猶不知悔改，未戒除毒癮，於強制戒治執行完畢釋
    放後，5 年內復基於施用第一級毒品海洛因及第二級毒品甲
    基安非他命之犯意，先於附表編號1 所列時間、地點，以附
    表所示方式，施用第二級毒品甲基安非他命1 次；再於附表
    編號2 所列時間、地點，以附表所示方式，同時施用第一級
    毒品海洛因及第二級毒品甲基安非他命1 次；復於附表編號
    3 所列時間、地點，以附表所示方式，同時施用第一級毒品
    海洛因及第二級毒品甲基安非他命1 次。嗣分別於(1)96年10
    月19日22時40分許，因行跡可疑，為警在臺南縣永康市○○
    路○段與大灣東路口盤查，經其同意採尿送驗後，呈甲基安
    非他命陽性反應，始悉上情，並扣得附表編號1 所示之物；
    (2)96年11月29日12時30分許，為警在屏東縣內埔鄉○○村○
    ○路87號「夢之鄉汽車旅館」執行搜索時查獲，經其同意採
    尿送驗後，檢驗結果呈嗎啡及甲基安非他命之陽性反應，並
    扣得如附表編號2 所示之物；(3)96年12月4 日11時30分許，
    為警在其位於屏東市○○街142 巷3 弄10號住處執行搜索時
    查獲，經其同意採尿送驗後，檢驗結果呈嗎啡及甲基安非他
    命之陽性反應，並扣得附表編號3所示之物。
三、案經屏東縣警察局內埔分局、屏東分局報請臺灣屏東地方法
    院檢察署檢察官偵查起訴，及臺南縣警察局永康分局報告臺
    灣臺南地方法院檢察署檢察官呈請臺灣高等法院檢察署檢察
    長令轉臺灣屏東地方法院檢察署檢察官追加起訴。
    理  由
一、本件被告甲○○所犯係死刑、無期徒刑、最輕本刑為3 年以
    上有期徒刑以外之罪，其於準備程序中就被訴事實為有罪之
    陳述，經法官告知被告簡式審判程序之旨，並聽取公訴人之
    意見後，由本院合議庭依刑事訴訟法第273 條之1 第1 項規
    定，裁定由受命法官獨任進行簡式審判程序，先予敘明。
二、上開事實，業據被告於本院審理時坦承不諱，且被告3 次為
    警查獲時採尿送驗結果，呈甲基安非他命、嗎啡（即海洛因
    水解後之反應）之陽性反應，有長榮大學96年11月16日確認
    報告、正修科技大學超微量研究科技中心96年12月13日R00-
    0000-000號、96年12月26日R00-0000-000號檢驗報告各1 紙
    附卷可稽（見毒偵字3074號卷第16頁、毒偵字第2380 號 卷
    第9 頁、毒偵字第2429號卷第8 頁）。復有如附表所示之物
    扣案可佐，如附表編號1 至3 所示之白色粉末2 包（各為淨
    重8.22公克、空包裝重2.08公克；驗後淨重0.177 公克），
    及白色結晶體4 包（各為毛重0.65公克、5.3 公克、0.3 公
    克、0.33公克），經送法務部調查局、高雄市立凱旋醫院鑑
    驗，及為警以聯勤204 廠製造之毒品檢驗盒試劑、台灣尖端
    先進生技醫藥股份有限公司製造之毒品檢驗試劑初步檢驗結
    果，前開白色粉末2 包含有第一級毒品海洛因成分、白色結
    晶體4 包則含有第二級毒品甲基安非他命成分，此有該法務
    部調查局濫用藥物實驗室97年2 月25日調科壹字第09723010
    920 號鑑定書、高雄市立凱旋醫院97年1 月28日高市凱醫驗
    字第6025號鑑定書各1 紙、初步檢驗報告表3 紙在卷可參（
    見本院卷第37頁、毒偵字第2429號卷第14頁、警卷第2740號
    卷第50頁、警卷第14650 號卷第17頁、警卷第29525 號第15
    頁）。又如附表編號2 所示之藥鏟2 支、吸食器1 組，經本
    院於97 年2月15日進行勘驗，並依臺灣尖端先進生技醫藥股
    份有限公司之檢驗試劑檢驗結果，確含甲基安非他命之陽性
    反應，顯然均沾附有第二級毒品甲基安非他命，有勘驗筆錄
    1 份在卷可按，上述鑑驗結果，均係檢驗機關本於專業知識
    及以精密儀器或科學檢驗方法所得之結論，自可憑信。足見
    被告自白與事實相符，堪以採信。
三、按毒品危害防制條例於92年7 月9 日修正公布，其中第20條
    、第23條將施用毒品之刑事處遇程序，區分為「初犯」、「
    5 年內再犯」、「5 年後再犯」，而依立法理由觀之，僅限
    於「初犯」、「5 年後再犯」，始應先經觀察、勒戒或強制
    戒治程序，倘被告於5 年內已再犯，經依法追訴處罰，縱其
    第三次（或第三次以上）再度施用毒品之時間，在初犯經觀
    察、勒戒或強制戒治執行完畢釋放5 年以後，已不合於「5
    年後再犯」之規定，且因已於「5 年內再犯」，顯見其再犯
    率甚高，原實施觀察、勒戒或強制戒治，已無法收其實效，
    即應依該條例第10條處罰，最高法院95年5 月9 日95年度第
    7 次刑事庭會議決議可資參照。又被告前於89年間，因施用
    毒品案件，先後經2 次觀察、勒戒後，均認無施用毒品之傾
    向，經臺灣高雄少年法院以89年度少調字第2225、2469號為
    不付審理之裁定。又於90年間因施用毒品案件，經臺灣高雄
    少年法院以90年度少調字第849 號裁定送戒治處所施以強制
    戒治，因戒治成效良好，經該院裁定停止戒治，所餘戒治期
    間並付保護管束，於91年8 月6 日保護管束期滿，未經撤銷
    停止戒治處分，強制戒治視為執行完畢。於92年間再因施用
    毒品案件，經臺灣臺南地方法院以92年度毒聲字第638 號裁
    定送戒治處所施以強制戒治，該戒治處分嗣因毒品危害防制
    條例修正施行報結，同署檢察官並就當次犯行以92年度毒偵
    字第388 號提起公訴，經該院以92年度南簡字第412 號判處
    有期徒刑4 月確定，於93年11月22日縮刑期滿執行完畢。又
    於93年間再因施用毒品案件，經臺灣臺南地方法院以93年度
    易字第707 號判處有期徒刑6 月，經撤回上訴確定，並於94
    年8 月29日易科罰金執行完畢，此有臺灣屏東地方法院檢察
    署刑案資料查註紀錄表、全國施用毒品案件紀錄表及臺灣高
    等法院被告全國前案紀錄表各1 份在卷可參。是被告於觀察
    、勒戒及強制戒治執行完畢釋放後，5 年內已再犯施用毒品
    案件，經判處罪刑確定，則其再犯本件施用毒品案件，即非
    屬該條例第20條第3 項所稱「5 年後再犯」之情形，檢察官
    自應依法追訴。從而，本件事證明確，被告犯行洵堪認定。
四、查海洛因、甲基安非他命分屬毒品危害防制條例第2 條第2
    項第1 款、第2 款所稱之第一級毒品及第二級毒品，不得持
    有、施用，被告竟持以施用，核其所為，係犯同條例第10條
    第1 項之施用第一級毒品罪及同條第2 項之施用第二級毒品
    罪。其施用前持有海洛因、甲基安非他命之低度行為，應為
    施用之高度行為所吸收，不另論罪。次查海洛因及甲基安非
    他命經燒烤產生之煙霧可經由口鼻黏膜吸收進入血液中。混
    合海洛因及甲基安非他命摻入香煙中吸用、置入吸食器燒烤
    、或採注射針筒注射血管等施用方式皆可達到施用毒品之效
    果，此有本院辦理違反毒品危害防制條例案件於職務上所知
    之法務部法醫研究所97年3 月12日法醫毒字第0970001133號
    可參，是被告於附表編號2 至3 所示時、地，各以一施用行
    為，同時施用第一級毒品海洛因與第二級毒品甲基安非他命
    ，同時觸犯上開二罪名，均為想像競合犯，應依刑法第55條
    前段之規定，均從一重之施用第一級毒品罪處斷。公訴意旨
    雖認被告就附表編號2 、3 之犯行，係屬分別施用第一、二
    級毒品，惟公訴人於本院審理時，業已論告本件起訴事實該
    當於施用毒品罪之想像競合犯，應各從一重之施用第一級毒
    品罪處斷，即已更正原起訴法條，本院自無庸再變更原起訴
    之法條，附此敘明。另被告所犯如附表所示3 罪間，犯意各
    別，行為互異，應分開論罪，合併處罰。
五、又被告前於92年間因違反毒品危害防制條例案件，經臺灣臺
    南地方法院以92年度南簡字第412 號判決判處有期徒刑4 月
    確定，於93年11月22日縮刑期滿執行完畢。復於93年間因施
    用毒品案件，經臺灣臺南地方法院以93年度易字第707 號判
    決判處有期徒刑6 月，經撤回上訴確定，並於94年8 月29日
    易科罰金執行完畢，此有臺灣屏東地方法院檢察署刑案資料
    查註紀錄表及臺灣高等法院被告全國前案紀錄表各1 份在卷
    可按，其受徒刑之執行完畢，5 年以內故意再犯有期徒刑以
    上之3 罪，為累犯，依法均應加重其刑。爰審酌被告素行非
    佳，經觀察、勒戒及強制戒治後，仍未能戒除毒癮，顯見其
    無戒毒悔改之意，惟念其施用毒品乃自戕行為及其犯罪後坦
    認犯行，態度尚稱良好，並兼衡學歷為高中肄業，家境勉持
    等一切情狀，分別量處如附表主文欄所示之刑，並定其應執
    行之刑。
六、扣案如附表編號1 至3 所示之海洛因2 包（各為淨重8.22公
    克、空包裝重2.08公克；驗後淨重0.177 公克；包裝均因沾
    有海洛因成分，難以析離），及甲基安非他命4 包（各為毛
    重0.65公克、5.3 公克、0.3 公克、0.33公克；包裝均因沾
    有甲基安非他命成分，難以析離），分別為第一級與第二級
    毒品；含有甲基安非他命之藥鏟2 支、玻璃球吸食器1 組，
    因與第二級毒品無法分離，均應依毒品危害防制條例第18條
    第1 項前段規定，沒收銷燬之。
七、至附表編號1 所示之移送併辦部分，與原起訴如附表編號2
    至3 所示論罪科刑之部分間並未有集合犯之裁判上一罪關係
    ，尚不能認係本件起訴效力所及，惟該部分業經蒞庭公訴檢
    察官以言詞追加起訴，是本院自應予以審判，併此敘明。
據上論斷，應依刑事訴訟法第273 條之1 第1 項、第299條第1項
前段，毒品危害防制條例第10條第1 項、第2 項、第18條第1 項
前段，刑法第11條、第55條、第47條第1 項、第51條第5 款，判
決如主文。
本案經檢察官簡志祥到庭執行職務。
中    華    民    國    97    年    10    月    22    日
                  刑事第二庭    法  官  翁世容
以上正本證明與原本無異。
如不服本判決應於收受本判決送達後10日內向本院提出上訴書狀
，其未敘述上訴理由者，並得於提起上訴後10日內向本院補提理
由書狀（均須按他造當事人之人數附繕本）「切勿逕送上級法院
」
中    華    民    國    97    年    10    月    22    日
                                書記官  賀燕花
毒品危害防制條例第10條
施用第一級毒品者，處 6 月以上 5 年以下有期徒刑。
施用第二級毒品者，處 3 年以下有期徒刑。
附   表
┌─┬───────────┬────────┬───────┐
│編│                      │   扣 案 物 品  │              │
│  │ 施用時間、地點及方式 ├────────┤主          文│
│號│                      │   鑑 定 報 告  │              │
├─┼───────────┼────────┼───────┤
│1 │96年10月19日16時許，在│甲基安非他命1 包│甲○○施用第二│
│  │屏東市○○街142 巷3弄 │（含袋重0.65公克│級毒品，累犯，│
│  │10號住處，將甲基安非他│）              │處有期徒刑肆月│
│  │命放入玻璃球內燒烤後產├────────┤。扣案如附表編│
│  │生煙氣，再以口鼻吸食之│臺南縣警察局永康│號1 所示之物沒│
│  │方式，施用第二級毒品甲│分局偵辦毒品危害│收銷燬之。    │
│  │基安非他命1 次。      │防制條例毒品初步│              │
│  │                      │檢驗報告（警卷第│              │
│  │                      │2740號卷第50頁）│              │
├─┼───────────┼────────┼───────┤
│2 │96年11月28日23時30分許│海洛因1 包（淨重│甲○○施用第一│
│  │，在屏東縣內埔鄉○○路│8.22公克，空包裝│級毒品，累犯，│
│  │87號「夢之鄉汽車旅館」│重2.08公克）、甲│處有期徒刑捌月│
│  │102 室內，將海洛因及甲│基安非他命1 包（│。扣案如附表編│
│  │基安非他命一起放入玻璃│毛重5.3 公克）、│號2 所示之物沒│
│  │球內燒烤後產生煙氣，再│藥鏟2 支、吸食器│收銷燬之。    │
│  │以口鼻吸食之方式，同時│1 個            │              │
│  │施用第一級毒品海洛因及├────────┤              │
│  │第二級毒品甲基安非他命│海洛因：法務部│              │
│  │1次。                 │鑑驗書（本院卷第│              │
│  │                      │37頁）          │              │
│  │                      │甲基安非他命：│              │
│  │                      │內埔分局毒品初步│              │
│  │                      │檢驗報告（警卷第│              │
│  │                      │14650 號第17頁）│              │
│  │                      │藥鏟及吸食器：│              │
│  │                      │勘驗筆錄（本院卷│              │
│  │                      │第17頁）        │              │
├─┼───────────┼────────┼───────┤
│3 │96年12月3 日15時許，在│海洛因1 包（驗後│甲○○施用第一│
│  │屏東市○○街142 巷3弄 │淨重0.177 公克）│級毒品，累犯，│
│  │10號住處，將海洛因及甲│、甲基安非他命2 │處有期徒刑捌月│
│  │基安非他命一起放入玻璃│包（毛重0 .3 公 │。扣案如附表編│
│  │球內燒烤後產生煙氣，再│克、0.33公克）  │號3 所示之物沒│
│  │以口鼻吸食之方式，同時├────────┤收銷燬之。    │
│  │施用第一級毒品海洛因及│海洛因：凱旋醫│              │
│  │第二級毒品甲基安非他命│院檢驗鑑定書（毒│              │
│  │1次。                 │偵字第2429號卷第│              │
│  │                      │14頁）          │              │
│  │                      │甲基安非他命：│              │
│  │                      │大同派出所毒品初│              │
│  │                      │步檢驗報告（警卷│              │
│  │                      │第29525 號第15頁│              │
│  │                      │）              │              │
└─┴───────────┴────────┴───────┘


司法院資訊處製作；財團法人民間司法改革基金會備份。
